【裁判字號】    89,自,954
【裁判日期】    891229
【裁判案由】    侵占
【裁判全文】
臺灣臺中地方法院刑事判決                          八十九年度自字第九五四號
    自  訴  人  博鴻有限公司
    代  表  人  乙○○
    被      告  甲○○
右列被告因侵占案件，經自訴人提起自訴，本院判決如左：
    主  文
甲○○無罪。
    理  由
一、自訴意旨略以：被告甲○○於民國八十九年十月十八日至臺中市○○路○段四之
    三號自訴人處承租車號ＪＲ－六二三號三陽重型機車一部（以下簡稱系爭機車）
    ，租期六日，自訴人不疑有他，依約將車交付被告。孰知租約到期後，被告並未
    將機車返還，且未交付其餘租金，雖經自訴人屢次催還，被告均一再推拖，顯有
    侵占該機車之意圖，因認被告涉有刑法第三百三十五條第一項侵占罪嫌云云。
二、按犯罪事實應依證據認定之，無證據不得推定其犯罪事實；不能證明被告犯罪者
    ，應諭知無罪之判決，刑事訴訟法第一百五十四條、第三百零一條第一項分別定
    有明文。次按告訴人之告訴，係以使被告受刑事訴追為目的，是其陳述是否與事
    實相符，仍應調查其他事實以資審認。又刑法上之侵占罪，須持有人變易其原來
    之持有意思而為不法所有之意思，始能成立，如僅將持有物延不交還或有其他原
    因致一時未能交還，既缺乏主觀要件，即難遽以該罪相繩。最高法院分別著有五
    十二年臺上字第一三００號、六十八年臺上字第三一四六號判例可資參照。
三、自訴人認被告涉有上開罪嫌，無非以被告租用上開機車後即拒不返還為主要論據
    。訊據被告雖坦承租用系爭機車之事實，惟堅詞否認有何侵占之犯行，辯稱：「
    伊並非故意侵占，因機車之汽缸壞掉，伊牽去修理，沒錢（付修理費）領回來；
    之前也有壞掉，伊也牽去修，修了四千元，自訴人說（機車）壞掉的時候要伊來
    負責；現機車還在臺中縣大里市修理。」等語。經查：關於被告所稱系爭機車因
    故障送往修理廠檢修之情，業經自訴人於本院審理中偕同被告查證後至法庭陳述
    明確，而自訴人復陳稱：「車子已牽回來，伊付了三千五百元，車子在修車廠停
    了很久，因為去牽車的時候車上佈滿灰塵˙˙˙」等語，顯見被告上開辯稱系爭
    機車因故送修，自訴人提起自訴時機車猶停放修車廠等節並非虛擬。本件被告遲
    遲未將系爭機車返還自訴人，既係因租用後該車發生故障送修，被告無法負擔修
    車費用所致，則不能據以認為被告在租車之初即有不法所有之意圖，亦難以推論
    被告有將車變易其原來之持有意思而為不法所有之意思，蓋系爭機車始終存放在
    修車廠內未取回，在未返還自訴人期間，被告並未加以使用或交由他人使用，即
    可認定被告並無不法所有之意圖。縱認被告對於租賃契約損害賠償責任所生之債
    務履行有所怠惰或逃避，然此純屬違反契約之民事上糾葛，尚與刑法上所規定不
    法意圖之構成要件有別。況自訴人於本院審理時自承：「被告共付六日租金，第
    一次是在十月十八日付了一天（租金），第二次是在十月二十日付了二天（租金
    ）共六百元，第三次是在十月二十二日付了三天（租金）共九百元˙˙˙」等語
    ，並參以被告於接獲本院審理傳票後，均能到庭應訊之情，更見被告確無不法之
    意圖，否則其在租得系爭機車後，何以仍多次繳納租金？又何以面對自訴人追索
    時，無避諱之意？在在均見被告主觀上並無侵占之故意。此外，復查無其他積極
    事證足資證明被告有何侵占之犯行，本件尚難僅以自訴人於本院審理中之指訴，
    遽為不利於被告犯罪事實之認定，揆諸首開法條及判例意旨，被告之犯罪即屬不
    能證明，自應諭知無罪之判決，以期公允。
據上論斷，應依刑事訴訟法第三百四十三條、第三百零一條第一項，判決如主文。
中      華      民      國      八十九    年    十二      月  二十九    日
                              臺灣臺中地方法院刑事第七庭
                                  法  官   劉  錫  賢
右正本證明與原本無異。
如不服本判決，應於判決送達後十日內向本院提出上訴狀，上訴於臺灣高等法院臺中
分院( 須附繕本 )。
                                   書記官
中      華      民      國      八十九    年    十二      月  二十九    日


司法院資訊處製作；財團法人民間司法改革基金會備份。
